【裁判字號】    97,重訴,13
【裁判日期】    970711
【裁判案由】    遷讓房屋等
【裁判全文】
臺灣士林地方法院民事判決              97年度重訴字第13號
原      告  台灣金聯資產管理股份有限公司
法定代理人  丙○○
訴訟代理人  陳丁章律師
被      告  特多耐實業有限公司
法定代理人  乙○○
訴訟代理人  甲○○
            葉鞠萱律師
上列當事人間遷讓房屋等事件，本院於民國97年6 月25日言詞辯
論終結，判決如下：
    主  文
被告應將坐落台北市○○區○○段三小段第四六一地號土地上第
二０九四、二０九五、二０九六建號建物即門牌號碼台北市○○
區○○路十一號地下一層、地下二層、地下二層之一房屋遷讓返
還予原告。
被告應給付原告新台幣捌佰壹拾柒萬伍仟元。
訴訟費用由被告負擔。
本判決第一項於原告以新台幣壹仟零拾萬元或同額之台灣銀
行無記名可轉讓定期存單供擔保後得假執行，但被告如以新台幣
仟零玖拾玖萬元預供擔保，得免為假執行。
本判決第二項於原告以新台幣貳佰柒拾貳萬伍仟元或同額之台灣
銀行無記名可轉讓定期存單供擔保後得假執行，但被告如以新台
幣捌佰壹拾柒萬伍仟元預供擔保，得免為假執行。
    事實及理由
一、原告起訴主張：緣伊經本院民事執行處93年度執速字第1642
    1 號強制執行事件，取得原訴外人東井建設開發股份有限公
    司（以下簡稱東井公司）所有坐落台北市○○區○○段3 小
    段461 地號暨其上門牌號碼台北市○○區○○路11號地下1
    層、地下2 層、2 層之1 （下合稱系爭房屋），經本院於民
    國95年2 月6 日核發不動產權利移轉證書在案。被告與東井
    公司間就系爭房屋原存有租賃契約，租賃期間自85年10月30
    日起至105 年10月29日止，每月租金新台幣（下同）45萬元
    （下稱系爭租約），依買賣不破租賃之法則，由伊承受系爭
    租賃關係。伊於取得系爭房屋所有權後，曾委請律師發存證
    信函催告被告給付租金，惟未獲置理，伊遂依民法第440 條
    第1 項、第2 項規定，以起訴狀之送達作為終止系爭租約之
    意思表示。是系爭租約既經終止，則被告已無占有使用系爭
    房屋之合法權源，而屬無權占有。又被告於伊終止系爭租約
    前，尚積欠伊自95年2 月6 日起至起訴狀繕本送達日（即終
    止系爭租約之日）止，按月以45萬元計算之租金，爰依民法
    第767 條、第455 條、租賃關係之規定，訴請被告遷讓房屋
    及給付租金等情。並聲明：(一)被告應將系爭房屋遷讓返還原
    告。(二)被告應自95年2 月6日 起至起訴狀繕本送達之日止，
    按月給付原告45萬元。(三)願以現金或台灣銀行無記名可轉讓
    定期存單供擔保，請准宣告假執行。
二、被告則以：東井公司與伊訂立系爭租約前，即已積欠伊3720
    萬元，是雙方於系爭租約第7 條約定，於租賃期間前2 年先
    以該債權利息抵付租金，復東井公司又向伊借款5000萬元，
    有本票2 紙可證，是東井公司共積欠伊高達8720萬元，惟嗣
    後東井公司以無力償還借款為由，而與伊達成將借款債權抵
    付租金之合意，易言之，因伊已為租金之預付，於系爭租約
    期限屆滿前，伊已無支付租金之義務，足見伊係基於系爭租
    約占有使用系爭房屋，並非無權占有，詎原告逕以未付租金
    為由，終止系爭租約實非有理等語資為抗辯。並聲明：(一)原
    告之訴及其假執行之聲請均駁回。(二)如受不利判決，願供擔
    保請准宣告免為假執行。
三、原告主張系爭房屋原為東井公司所有，嗣其於95年2 月6 日
    ，經由法院拍賣程序，取得系爭房屋暨基地之權利移轉證書
    ，成為系爭房屋之所有權人，並辦竣所有權移轉登記之事實
    ，業據其提出本院不動產權利移轉證書在卷可稽（見台灣台
    北地方法院96年度重訴字第1553號卷宗，以下簡稱台北地院
    96重訴1553號卷，第9 、10頁），且為被告所不爭執，應堪
    信為真實。
四、是本件爭點闕為：(一)被告得否以與東井公司間租金抵充之約
    定，而拒絕交付租金予原告？(二)原告得否以被告未付租金為
    由終止系爭租約，請求被告遷讓返還系爭房屋？本院判斷如
    下：
  (一)被告得否以與東井公司間租金抵充之約定，而拒絕給付租金
    予原告？
    1.按出租人於租賃物交付後，縱將其所有權讓與他人，其租
      賃契約對於受讓人仍繼續存在，修正前民法第425 條定有
      明文。雖修正後之現行民法，將上開條文修正為同條第 1
      項，並於第2 項修正增列：前項規定，於未經公證之不動
      產租賃契約，其期限逾5 年或未定期限者，不適用之。惟
      修正後民法第425 條於民法債編施行法中並無溯及之特別
      規定，是就89年5 月5 日民法債編修正施行前所訂立之不
      動產租賃契約，應依民法債編施行法第1 條後段之規定，
      不適用修正後民法第425 條第2 項之規定（最高法院96年
      度台上字第976 號判決意旨參照）。經查，被告於85年10
      月30日向系爭房屋原所有權人即東井公司承租系爭房屋，
      約定每月租金45萬元，租賃期間自85年10月30日起至105
      年10月29日止等情，有房屋租賃契約書影本在卷可稽（見
      台北地院96重訴1553號卷第17、18頁），原告對於上開書
      證之形式真正復不爭執（見本院卷第43頁），堪認被告有
      承租系爭房屋。雖系爭租約訂立於民法債編修正施行前，
      揆諸上揭說明，其效力仍應適用修正前民法第425 條之規
      定，而無現行民法第425 條第2 項規定之適用。易言之，
      系爭租約雖未經公證，仍有買賣不破租賃原則之適用，是
      租賃關係對於受讓系爭房屋所有權之原告仍繼續存在。
    2.次按承租人與金錢貸與前業主，約定將息抵租，是債之關
      係顯僅發生於承租人與前業主間，故在租賃關係存續中，
      前業主縱將租賃物讓與第三人，但除有民法第300 條所定
      之債務承擔情形外，原約定對該第三人並非繼續有效（最
      高法院45年台上字第590 號判例意旨參照）。本件被告抗
      辯：因東井公司向伊借款而積欠8720萬元，因而約定以伊
      之借款債權利息與系爭房屋之租金債務抵銷等情，並提出
      本票影本2 紙（下合稱系爭本票）為證（見本院卷第29、
      30頁）。則依舉證責任之原則，應由主張積極事實之被告
      負舉證責任。惟查，系爭本票並無受款人之記載，且票據
      為文義證券、流通證券，票據上權利之行使，與票據之占
      有，有不可分離之關係，非持有票據之執票人，不得行使
      票據上之權利。然被告無法提出系爭本票之正本，自無從
      證明確有上開本票所載金額5000萬元債權之存在，被告所
      為之抗辯已屬無據。又縱認被告對原所有權人東井公司間
      之借款債權存在，並約定以被告之借款債權與系爭房屋每
      月45萬元之租金債務抵銷，該抵銷關係僅發生於被告與東
      井公司之間，即僅能於渠等租賃契約期間內發生抵銷之效
      力，除非另有民法第300 條所定債務承擔情形，否則上開
      抵銷約定對於系爭房屋之受讓人即本件原告，並非繼續有
      效。惟原告並未有債務承擔之情事，依上開判例，即無從
      認為被告與東井公司間有關抵銷之約定繼續有效，自不生
      拘束原告之效力，被告當不得以與東井公司間租金抵充之
      約定，而拒絕給付租金予原告。
  (二)原告得否以被告未付租金為由，終止系爭租約，請求被告遷
    讓返還系爭房屋？
    1.按承租人應依約定日期，支付租金。無約定者，依習慣；
      承租人租金支付有遲延者，出租人得定相當期限，催告承
      租人支付租金，如承租人其期限內不為支付，出租人得終
      止契約，租賃物為房屋者，遲付租金之總額，非達2 個月
      之租額，不得依前項規定，終止契約，民法第439 條前段
      、第440 條第1 項、第2 項前段分別定有明文；復按土地
      法第100 條第3 款亦有規定：「出租人非因左列情形之一
      ，不得收回房屋：三、承租人積欠租金額，除以擔保金額
      抵償外，達2 個月以上時」之規定，可知在房屋租賃契約
      ，當事人如未約定租金給付日期，依習慣租金即應按月繳
      納，先此指明。
    2.本件原告於95年2 月6 日取得執行法院核發之不動產權利
      移轉證書，而被告與東井公司間以借款債權利息與租金抵
      銷之約定並非繼續有效，不生拘束原告效力，已如上述。
      則原告於95年2 月6 日起即當然繼受原出租人東井公司之
      地位，而得行使依系爭租約請求承租人即本件被告給付租
      金之權利。依卷附系爭租約第3 條載明：1.寧夏路11號地
      下1 層，每月租金25萬元。2.寧夏路11號地下2 層、地下
      2 層之1 ，每月租金20萬元（見台北地院96重訴1553號卷
      第17頁），是被告就95年2 月6 日起至起訴狀繕本送達日
      即96年8 月10日（見台北地院96重訴1553號卷第19頁）之
      租金，共計8,175,000 元（計算式詳如附表），而被告迄
      今尚未給付，亦為兩造不爭執之事實，從而原告訴請被告
      給付租金8,175,000 元，洵屬有據，應予准許。
    3.另查，原告曾於96年3 月7 日發函催告被告於相當期限內
      給付上開之租金，該催告函並於96年3 月8 日送達被告之
      事實，業據原告提出上開催告函及回執為證，應堪信為真
      實。是被告既未能在催告期限內依約繳租，原告自得以起
      訴狀繕本之送達作為終止系爭租約之意思表示，因此，系
      爭租約已於96年8 月10日即終止租約通知送達被告後消滅
      ，堪予認定。
    4.系爭租賃關係至96年8 月10日既已終止，被告自96年8 月
      10日起繼續使用系爭房屋，自屬無權占有，而原告於95年
      2 月6 日受讓為系爭房屋所有權人後，因概括承受原所有
      權人東井公司自95年2 月6 日起對系爭租約之法律上地位
      ，故原告本於民法租賃關係及所有物返還請求權之法律關
      係，訴請被告遷讓返還系爭房屋為有理由，應予准許。
五、綜上所述，原告依租賃契約及所有物返還請求權之法律關係
    ，訴請被告給付系爭租約終止前之租金8,175,000 元，及請
    求被告自系爭房屋遷出返還予原告，為有理由，應予准許。
    兩造陳明願供擔保請為宣告假執行及免為假執行，經核合於
    法律規定，爰分別酌定相當之擔保金額准許之。
六、本件事證已臻明確，兩造其餘攻擊防禦方法及舉證，本院審
    酌後認對於判決結果均無影響，不再一一贅述，附此敘明。
七、據上論結，原告之訴為有理由，應依民事訴訟法第78條、第
    390 條第2 項、第392 條第2 項，判決如主文。
中    華    民    國    97    年    7     月    11    日
                  民事第一庭  法  官  陳麗芬
以上正本證明與原本無異。
如對本判決上訴，應於判決送達後20日內向本院提出上訴狀。
中    華    民    國    97    年    7     月    17    日
                              書記官  林宗勳
附表
自95年2月6日起至96年8月10日止之租金計算式：
(一)95.02.06～96.02.05（12個月）：
  12×45萬元＝540萬元
(二)96.02.06～96.08.05（6個月）：
  6×45萬元＝270萬元
(三)96.08.06～96.08.10（5天）：
  45萬元÷30×5＝75,000元
(四)合計：540萬元＋270萬元＋75,000元＝8,175,000元


司法院資訊處製作；財團法人民間司法改革基金會備份。
